臺灣高等法院臺中分院民事裁定
110年度抗更一字第521號
抗  告  人  日隆興業有限公司

法定代理人  張哲聲  

相  對  人  臺中市停車管理處

法定代理人  盧佳佳  
上列當事人間請求履行契約等事件，抗告人對於民國110年6月28
日臺灣臺中地方法院107年度重訴字第137號所為裁定，提起抗告
，經最高法院第一次發回，本院裁定如下：           
    主  文
原裁定關於核定訴訟標的價額部分廢棄。
本件訴訟標的價額核定為新臺幣肆仟伍佰肆拾玖萬壹仟陸佰陸拾
柒元。
抗告及發回前再抗告訴訟費用均由抗告人負擔。
    理  由
一、本件相對人之法定代理人已於民國110年11月1日變更為盧佳
    佳，經相對人於110年12月16日具狀聲明承受訴訟，有相對
    人網頁資料及民事聲明承受訴訟狀在卷可稽，核無不合，先
    予敘明。
二、抗告人抗告意旨略以：兩造於104年5月29日簽立「臺中市漢
    口立體停車場委託經營案契約書（下稱系爭契約）」委託抗
    告人經營位於臺中市○○區○○路00號之臺中市漢口立體停車場
    （下稱系爭停車場），委託經營期間自104年6月1日起至112
    年5月31日止。因相對人解除系爭契約不合法，及以每日新
    臺幣（下同）1萬元計之違約罰款，並無理由，為此抗告人
    依系爭契約第3條第1款約定，訴請相對人應容任抗告人管理
    、經營系爭停車場，並聲明：㈠被告（即相對人，下同）應
    容忍原告（即抗告人，下同）就臺中市○○區○○路00號之「臺
    中市漢口立體停車場」，依兩造104年5月29日簽訂之「臺中
    市漢口立體停車場委託經營案契約書」内容為管理、經營行
    為。㈡確認被告對原告之逾期違約金債權595萬元（下稱系爭
    違約金債權）不存在。並主張：兩造對系爭契約之利益並不
    同，有關系爭契約權利存續期間之權利金收入，乃係相對人
    之利益，而非抗告人之利益，原審裁定核定本件訴訟標的價
    額係以相對人於權利存續期間得收取之權利金為計算，此與
    民事訴訟法第77條之1第2項規定及實務、學說見解，應以抗
    告人就訴訟標的所有之利益為計算顯有違誤。又本件聲明第
    一項，並無交易價額，且抗告人就系爭停車場經營仍在虧損
    中，復因新冠肺炎疫情，系爭停車場之經營是否獲利，實屬
    未知。是依民事訴訟法第77條之12規定，本件不能核定訴訟
    標的價額，自應以165萬元計；或以系爭停車場稅後盈餘每
    月約91,783元，自107年2月23日起訴時計算至112年5月31日
    ，準此系爭契約存在之客觀價額為5,782,329元（計算式：9
    1,783元63個月=5,782,329元）。另聲明第二項係附帶請求
    確認違約金債權不存在，依同法第77條之2第2項規定應不併
    算其價額。原裁定以訴訟標的之金額合併計算起訴聲明第一
    、二項，即以系爭契約權利金每月625,000元，權利存續期
    間至112年5月31日，共計4,000萬元，另加計聲明第二項金
    額595萬元，而核定本件訴訟標的價額為4,595萬元，應徵第
    一審裁判費416,360元，扣除抗告人已繳納76,240元，裁定
    抗告人尚應補繳340,120元應屬有誤，求為廢棄原裁定等語
    。
三、按訴訟標的之價額，由法院核定。核定訴訟標的之價額，以
    起訴時之交易價額為準；無交易價額者，以原告就訴訟標的
    所有之利益為準。以一訴主張數項標的者，其價額合併計算
    之。但所主張之數項標的互相競合或應為選擇者，其訴訟標
    的價額，應依其中價額最高者定之。以一訴附帶請求其孳息
    、損害賠償、違約金或費用者，不併算其價額。民事訴訟法
    第77條之1第1項、第2項、第77條之2分別定有明文。該條項
    所稱之「以一訴附帶請求」者，凡是附帶請求與主位請求間
    有主從、依附或牽連關係者，即有該條項規定之適用。惟應
    受判決事項之聲明範圍，若僅就利息或其他孳息、損害賠償
    、違約金或費用部分為請求者，仍應依其價額，以定訴訟標
    的之價額（最高法院101年度台簡抗字第9號、98年度台聲字
    第210號裁判意旨參照）。是依民事訴訟法第77條之2第2項
    所謂以一訴附帶請求其孳息、損害賠償、違約金或費用者，
    不併算其價額，必原告於主請求外，附帶為孳息、損害賠償
    、違約金或費用等之請求時，始能適用。 次按民事訴訟採
    有償主義，裁判費之預納乃起訴或上訴必備之程式，攸關公
    益，屬於訴訟成立（合法）要件，法院不論訴訟程序進行至
    何程度，均應依職權調查該要件是否具備，以維護公益及當
    事人之程序利益。故核定訴訟標的之價額，為法院應依職權
    調查之事項，不受當事人主張及下級法院原核定訴訟標的價
    額之拘束，倘下級法院所核定之訴訟標的之價額有誤，上級
    法院仍得重新核定（最高法院107年度台抗字第700號裁判意
    旨參照）。又所謂訴訟標的之價額，係指原告應受判決保護
    之直接利益，即原告直接所求判決保護之利益，至判決後原
    告有無利益或所受利益程度如何，俱非所問。又此利益，應
    依客觀標準定之，不因原告特有之主觀價額而受影響。
四、經查：
  ㈠抗告人主張其以6,000萬元權利金之報價，得標相對人招標之
    「臺中市漢口立體停車場委託經營案」（下稱系爭標案）後
    ，並簽立系爭契約，相對人竟於106年10月12日以中市停規
    字第0000000000號函，稱因抗告人未依系爭契約第11條第30
    款規定，於委託經營起始日起9個月内取得建照執照，逾期
    情節重大，故自106年10月17日起解除系爭契約，惟抗告人
    以相對人解除系爭契約不合法為由，起訴請求：「⒈被告（
    即相對人）應容忍原告（即抗告人）就臺中市○○區○○路00號
    之「臺中市漢口立體停車場」，依兩造104年5月29日簽訂之
    「臺中市漢口立體停車場委託經營案契約書」内容為管理、
    經營行為。⒉確認被告對原告之逾期違約金債權595萬元不存
    在。」，有民事起訴狀在卷可稽（見原審影卷一第4頁），
    足見抗告人起訴係為達得於系爭標案之經營委託關係存續期
    間，在系爭停車場經營停車出租業務之目的，故起訴之客觀
    利益，即系爭標案經營委託關係存續期間所獲得之利益。而
    抗告人自陳以每月權利金625,000元（系爭契約第4條約定：
    乙方《即抗告人》應於本契約簽訂生效日起同時計算權利金，
    權利金總額為60,000,000元整，共分32期，各期權利金為1,
    875,000元整，又每期為3個月，即每月625,000元《計算式：
    0000000/3＝625000》）之報價得標系爭標案，契約期間自104
    年6月1日起至112年5月31日止，有系爭契約書及臺中市政府
    交通局開標/議價/決標/流標/廢標紀錄（見原審影卷一第12
    至19頁、第93頁）可稽，堪認抗告人於投標時，業已預估其
    於契約存續期間之收益，除攤平應付之權利金總額外，另有
    一定比率之淨利，是抗告人於系爭契約存續期間所得受之客
    觀利益，為符合成本估算之經濟效益，亦即至少可獲得權利
    金總額6,000萬元，以攤平應付權利金之成本為是。查抗告
    人於107年2月23日提起訴訟至112年5月31日止，系爭契約權
    利存續期間共計63個月又8天，每月權利金為625,000元，權
    利金總數為39,541,667元（計算式：625,000元×(63月+8/30
    )=39,541,667元，元以下四捨五入），依據上開規定，以權
    利存續期間之權利金總數為該訴訟標的價額，故第一項聲明
    之訴訟標的價額核定為39,541,667元。是抗告人主張系爭契
    約權利存續期間之權利金收入，乃係相對人之利益，而非抗
    告人之利益云云，顯無足採。
　㈡復抗告人認第一項聲明無交易價額，不能核定訴訟標的價額
    ，依民事訴訟法第77條之12規定應以165萬元計；或以抗告
    人經營系爭停車場之利益為據，扣除已支出系爭停車場設備
    改善費用，及每月之經營成本後，每月稅後實際盈餘僅91,7
    83元，計算至112年5月31日，故系爭契約存在之客觀價額為
    5,782,329元云云。然查，本件係屬財產權訴訟，訴訟標的
    之價額，以抗告人本於訴訟標的法律關係請求法院為如何之
    判決，而表現在訴之聲明之請求。是抗告人既主張系爭契約
    仍存在，其於契約存續期間之收益，依前揭說明，並無訴訟
    標的價額不能核定之情況。於上情形，應以系爭契約權利存
    續期間之權利金每月625,000元，計算至112年5月31日，認
    定抗告人所得利益，已如前述。抗告人固主張以每月稅後實
    際盈餘91,783元計算，惟其所提出相關成本支出表，為其自
    行製作之文書，尚難憑採。是以抗告人前揭主張，乏其所據
    ，洵無足採。
　㈢就系爭違約金債權不存在之聲明部分，抗告人於起訴狀係主
    張其對於未於委託經營起始日起9個月內取得建築物建造執
    照，並無可歸責事由，相對人不能依系爭契約第11條第30款
    約定課處系爭違約金等語（見原審影卷一第5頁），而依系
    爭契約第11條第30款約定：「……以上各事項需於各預定期限
    內完成，除有明確不得歸責於乙方（即抗告人）事由外，如
    有逾期之情形，將採每日處以違約金罰款辦理，另若逾期情
    節重大，甲方（即相對人）得不經催告程序逕自解除契約」
    等內容觀之，系爭違約金債權是否存在，係以抗告人是否有
    可歸責之逾期情形為要件，而不以系爭契約存在為前提。是
    系爭違約金債權不存在之訴（即起訴狀訴之聲明第二項），
    與抗告人起訴狀訴之聲明第一項（即被告（即相對人）應容
    忍原告（即抗告人）就臺中市○○區○○路00號之「臺中市漢口
    立體停車場」，依兩造104年5月29日簽訂之「臺中市漢口立
    體停車場委託經營案契約書」内容為管理、經營行為。）之
    容任抗告人依系爭契約為管理、經營行為之訴，二者訴訟目
    的顯非一致，並無互相競合或應為選擇之關係，揆諸前揭說
    明，二者訴訟標的之價額依法自應合併計算，並無應依其中
    價額最高者定之之情形。故本件訴訟標的價額應核定為45,4
    91,667元（計算式：39,541,667元+595萬元＝45,491,667元
    ）。
五、綜上所述，本件訴訟標的價額應核定為45,491,667元。原法
    院核定為4,595萬元，尚有未洽。抗告意旨指摘原裁定此部
    分不當，聲明廢棄，為有理由，爰由本院將原裁定此部分廢
    棄，並核定本件訴訟標的價額如主文第二項所示。至原裁定
    關於命補繳裁判費部分，依法固屬不得抗告（民事訴訟法第
    483條參照），然原裁定關於核定訴訟標的價額部分，既經
    本院廢棄，則原裁定據此計徵之裁判費即失所附麗，應俟本
    件裁定確定後，再依確定裁定所核定之訴訟標的價額計算第
    一審裁判費補繳之。
六、據上論結，抗告人就核定訴訟標的價額部分，抗告為有理由
    ，爰裁定如主文。　　　
中　　華　　民　　國　　110 　年　　12　　月　　30　　日
                  民事第三庭    審判長法　官  黃玉清
　　　　　　　　　　　      　　　　　法　官  葛永輝
　　　　　　　　　　　      　　　　　法　官  許旭聖
正本係照原本作成。　　　　　　　　　　　　　　　　　　　
訴訟標的價額核定部分得再抗告。
再為抗告應以適用法規顯有錯誤為理由。
如提起再抗告者應於裁定送達後10日內向本院提出抗告理由狀（
須按照他造人數附具繕本），同時委任律師或具有律師資格之關
係人為代理人。因疫情而遲誤不變期間，得向法院聲請回復原狀
。
                                      書記官  陳麗玉

中　　華　　民　　國　　110 　年　　12　　月　　30　　日